臺灣彰化地方法院民事判決　九十年度訴字第一一二三號
　　原　　　告　甲○○
右當事人間請求侵權行為損害賠償事件，本院裁定如左：
    主      文
被告應給付原告新臺幣捌拾貳萬參仟參佰柒拾陸元，及自民國九十年七月六日起至清
償日止，按週年利率百分之五計算之利息。
原告其餘之訴駁回。
訴訟費用由被告負擔五分之一，餘由原告負擔。
本判決原告勝訴部分於原告以新臺幣貳拾柒萬伍仟元為被告供擔保後，得假執行。
原告其餘假執行之聲請駁回。
    事      實
甲、原告方面：
一、聲明：
  (一)被告應給付原告新臺幣（下同）四百十九萬七千七百八十五元，及自起訴狀繕本
    送達翌日起至清償日止按週年利率百分之五計算之利息。
  (二)願供擔保聲請宣告假執行。
二、陳述：
  (一)被告於民國八十九年三月十九日下午五時三十分許，駕駛無牌照自小貨車在彰化
    縣竹塘鄉○○○路中央加油站加完油後，駛出加油站欲橫越道路時，理應注意停
    讓道路來車先行，而依當時情形，又無不能注意之情事，竟疏於注意，即貿然自
    加油駛出穿越道路。適同一時、地，有訴外人李俊瑋騎乘車號ＮＳＱ－八九六號
    重機車，後載原告沿中央公路由南往北駛經該處，因煞車不及，致李俊瑋所騎重
    機車車頭撞及被告所駕駛之自小貨車左側，原告因而受有右膝內側側副韌帶及後
    十字韌帶斷裂、內外側半月板破裂等傷害，案經彰化地檢署檢察官提起公訴。
  (二)按因故意或過失，不法侵害他人之權利者，負損害賠償責任；又按汽車、機車或
    其他非依軌行駛之動力車輛，在使用中加損害於他人者，駕駛人應賠償因此所生
    之損害，民法第一百八十四條第一項及一百九十一條之二定有明文，是被告對於
    原告因本件車禍所生各項損害，應負賠償責任。
  (三)按不法侵害他人身體或健康者，對於被害人因此喪失或減少勞動能力或增加生活
    上之需要時，應負損害賠償責任，民法第一百九十三條第一項定有明文，原告損
    害如下：
  1.原告受傷後即送醫急救，曾支出慈愛綜合醫院醫藥費一萬一千一百三十二元、彰
    化基督教醫院醫藥費一千二百四十二元、中山醫院醫藥費九千零五元，另購買
    杖八百元、護膝五百元，共計支出二萬二千六百七十九元。
  2.原告係六十九年十一月二十七日生，受傷時年滿二十歲，於九十年六月畢業將進
    入社會，依基本工資每月一萬六千五百元，即年收入十九萬八千元計算，但因此
    次事故減少勞動能力百分之五十即每年九萬九千元，並自二十一歲請求至六十歲
    為止，共三十九年，以霍夫曼係數計算，一次給付應為二百十七萬五千一百零六
    元。原告受傷前在承緯金屬有限公司上班，每月薪資二萬餘元，目前在家中幫忙
    。
  3.原告因車禍致受有上開傷害，現不良於行且無法荷重，經兵役檢查認定免役，足
    見所受傷害嚴重，又適將進入社會，影響就業及以後之婚姻及前途，故精神上之
    痛苦難以言狀，為此請求精神慰藉金二百萬元。
　4.原告係專科學校機械科畢業，學習車床方面，日常行走在外觀上與常人無異。強
    制汽車第三人責任保險尚在申請中。
三、證據：提出收據影本十八紙、畢業證書影本一紙、薪資袋十一個為證。
乙、被告方面：被告未於準備程序期日及最後言詞辯論期日到場，據其於刑事附帶民
    事訴訟程序言詞辯論期日所為聲明及陳述：
一、聲明：原告之訴駁回。
二、陳述：對原告所提之單據及購買護膝、杖之金額沒有意見，對中山醫學院的函
    也沒意見。目前有一個小孩，一歲多，原告當時有帶安全帽。
丙、本院依職權調取臺灣彰化地方法院檢察署八十九年偵字第五九八六號偵查卷宗、
    本院九十年交易字第四七號刑事卷宗。
    理      由
一、被告經合法通知，未於最後言詞辯論日到場，核無民事訴訟法第三百八十六條所
    列各款情形，爰依原告之聲請，由其一造辯論而為判決。
二、原告起訴主張被告於八十九年三月十九日下午五時三十分許，駕駛無牌照自小貨
    車在彰化縣竹塘鄉○○○路中央加油站加完油後，駛出加油站欲橫越道路時，理
    應注意停讓道路來車先行，而依當時情形，又無不能注意之情事，竟疏於注意，
    即貿然自加油駛出穿越道路。適同一時、地，有訴外人李俊瑋騎乘車號ＮＳＱ－
    八九六號重機車，後載原告沿中央公路由南往北駛經該處，因煞車不及，致李俊
    瑋所騎重機車車頭撞及被告所駕駛之自小貨車左側，原告因而受有右膝內側側副
    韌帶及後十字韌帶斷裂、內外側半月板破裂之傷害等情，被告固不否認於上開時
    地與訴外人李俊緯發生車禍，致原告受傷之事實，惟另以：其並無過失等語置辯
    。
三、本件原告主張前揭事實，經核與上開刑事卷宗所附現場處理員警繪製現場圖及現
    場處理報告書、診斷證明書等卷證資料相符，復經證人李俊緯於本院刑事案件審
    理時證述綦詳。又按車輛行無號誌之交岔路口，支線道車應暫停讓幹線道車先行
    ，道路交通安全規則第一百零二條第一項第二款定有明文，而依當時情形，被告
    無不能注意之情形，竟疏不注意，即貿然自加油站內駛出穿越道路，以致肇事，
    被告確有過失至明。且本案經臺灣省彰化縣區車輛行車事故鑑定委員會鑑定亦同
    此見解，此有該委員會八十九年十一月一日彰鑑字第八九０六二０號鑑定意見書
    可參；而被告因前揭事實被訴過失傷害案件，復經本院刑事庭判處拘役二十日確
    定，亦有本院九十年度交易字第四七號刑事判決可佐；堪認原告上開主張為真實
    。
四、按因故意或過失，不法侵害他人之權利者，負損害賠償責任，又不法侵害人之身
    體或健康者，於被害人因此喪失或減少勞動能力或增加生活上之需要時，應負損
    害賠償責任；又不法侵害他人之身體、健康者，被害人雖非財產上之損害，亦得
    請求賠償相當之金額，民法第一百八十四條第一項前段、第一百九十三條第一項
    及第一百九十五條第一項前段分別定有明文。本件被告因過失行為致原告受有前
    揭傷害，自屬不法侵害他人之權利，是原告按首揭規定請求被告負損害賠償責任
    ，自屬有據。至原告另依據民法第一百九十一條之二規定，主張被告應負動力車
    輛駕駛人之侵權責任等語，經查上開條文係於八十八年四月二十一日增訂公布，
    按民法債編施行法第三十六條第二項規定，應自八十九年五月五日施行，惟本件
    車禍係發生於八十九年三月十九日即上開條文施行前，依民法債編施行法第一條
    第二項後段規定，在修正施行前發生之債，除本施行法有特別規定外，不適用修
    正施行後之規定，是本件並不適用民法第一百九十一條之二之規定，原告此部分
    主張於法自屬無據，併予敘明。茲就原告所受損害數額分述如下：
  (一)醫療費用及增加生活上之需要：
　　原告主張支付慈愛綜合醫院一萬一千一百三十二元、彰化基督教醫院一千二百四
    十二元、中山醫院九千零五元，以及購買杖八百元、護膝五百元，共計二萬二
    千六百七十九元之事實，為被告所不爭執，復經原告提出收據十八紙為證，經查
    ：1.醫療費用部分：原告各支付慈愛綜合醫院一萬零七百三十二元、彰化基督教
    醫院一千二百四十二元、中山醫院七千九百四十五元，核屬必要之醫療費用；2.
    增加生活上之需要部分：原告各支付慈愛綜合醫院四百元、中山醫院一千零六十
    元之證書費，以及購買杖八百元、護膝五百元，則屬原告因上開傷害而增加生
    活上之需要；3.原告合計受有二萬二千六百七十九元之損害，是其主張為有理由
    ，應予准許。
  (二)減少勞動能力：
    原告主張其工資每月為一萬六千五百元，因受傷而減少勞動能力百分之五十，請
    求自二十一歲至六十歲，共三十九年，合計二百十七萬五千一百零六元之損害等
    情，經查：1.原告於受傷前任職於承緯金屬有限公司，每日薪資為八百元，每月
    薪資約二萬元，此有原告所提八十八年二月至八十九年三月薪資袋共十一個為證
    ，是原告主張其工資每月以一萬六千五百元計算，即每年十九萬八千元，應為可
    採；2.又原告係六十九年十一月二十七日出生，於八十九年三月十九日受傷時尚
    未滿二十歲，於九十年八日自修平技術學院五專部畢業，復參酌勞動基準法第五
    十四條關於勞工強制退休年齡六十歲之規定，堪認原告請求二十一歲起至六十歲
    ，共三十九年之減少勞動能力損害，亦為可採；3.原告傷害之情形，據私立中山
    醫學院附設中山先生紀念醫院八十九年十月二十日中山醫八九川法字第八九０二
    七八號函，以及九十年六月七日中山醫九十川智法字第九０四八０號函所示：「
    理論上無法百分之百完全痊癒，病患右膝會有不穩定感，肌肉萎縮，運動受限，
    唯日常活動無大礙」，及「該患者正處於密切追蹤期，不宜從事跳躍等劇烈危險
    動作，故多少喪失某些勞動力（端視其工作性質，依賴部（膝節）之程度），
    但目前並無重大不治或難治之傷害」，堪認原告膝關節部分確實遺存有永久性運
    動障害之情形，參酌勞工保險條例第五十三條附表勞工保險殘廢給付標準表所載
    ，原告情形屬第一百四十七項一下肢三大關節中，有一大關節遺存運動障害者，
    殘廢等級為第十三級；又上開附表所列殘廢等級共有十五級，其中第一、二、三
    級依其所列身體障害之狀態應認為百分之百喪失勞動能力，其餘第四至十五級平
    均計算，各等級所減少之勞動能力應按百分之七點六九之比率依序遞減。本件原
    告殘廢等級為第十三級，應認其勞力能力減少百分之二十三點零七；4.依上開標
    準，復依霍夫計算法扣除中間利息後，原告減少勞動能力之工作損失為：一百萬
    三千五百七十二元（１９８０００元＼年×２１．９７０２９９×２３．０７％
    ＝0000000元；元以下四捨五入）；至原告逾此部分請求，既未能舉證證
    明確受有損害，不應准許。
  (三)非財產上損害：
    原告主張其因車禍致受有上開傷害，現不良於行且無法荷重，經兵役檢查認定免
    役，足見所受傷害嚴重，又適將進入社會，影響就業及以後之婚姻及前途，故精
    神上之痛苦難以言狀，為此請求精神慰藉金二百萬元等情，本院審酌：1.原告因
    上開傷害，先後於慈愛綜合醫院及中山醫院住院開刀二次，自八十九年三月十九
    日受傷，至九十年六月十五日尚需至中山醫院復健科接受復健治療，且右膝後十
    字帶斷裂，留有永久性運動上之障害；2.被告已婚，育有一子；3.原告未婚，
    五專畢業，受傷時為學生，目前在家中工作等情，認為原告請求非財產上損害，
    以十五萬元為相當，應予准許；原告逾此部分請求，即無理由，不予准許。
  (四)綜上所述，原告因上開車禍所受損害金額合計為一百十七萬六千二百五十一元。
五、次按損害之發生或擴大，被害人與有過失者，法院得減輕賠償金額，或免除之；
    於被害人之代理人或使用人與有過失者，準用之，民法第二百十七條第一項、第
    三項定有明文。又修正之民法第二百十七條第三項之規定，於民法債編修正施行
    前被害人之代理人或使用人與有過失者，亦適用之，復為民法債編施行法第十四
    條第二項所明文，是本件車禍雖係發生於八十九年五月五日民法債編修正施行前
    ，惟仍有上開條文之適用。查本件車禍之發生，被告駕無牌照小貨車穿越道路不
    當，固為肇事主因，惟訴外人李俊緯駕駛重機車行經加油出入口未減速慢行，且
    超速行駛，亦有過失，為肇事次因等情，為原告所不爭執，復經證人李俊緯於偵
    查中證述：當時車速六十多公里等語在卷可稽，應認為真實；且上開臺灣省彰化
    縣區車輛行車事故鑑定委員會鑑定意見，亦同此見解。本院審酌車禍發生原因，
    認被告應負之過失責任為百分之七十，李俊緯為百分之三十。而原告於車禍發生
    時，係乘坐於訴外人李俊緯所騎乘之重型機車上，藉由李俊緯載送而擴大其活動
    範圍，李俊緯應認係原告之使用人，按諸首揭規定，原告亦應負百分三十的過失
    責任。經適用過失相抵之法則後，原告得請求之損害賠償金額為八十二萬三千三
    百七十六元（元以下四捨五入）。
六、從而，原告依侵權行為法則，請求被告給付八十二萬三千三百七十六元，及自起
    訴繕本送達翌日即九十年七月六日起至清償日止，按週年利率百分之五計算之利
    息，為有理由，應予准許；逾此部分之請求則無理由，應予駁回。
七、原告陳明願供擔保，聲請宣告假執行，就原告勝訴部分，核無不合，爰酌定相當
    之擔保金額，予以准許；至原告敗訴部分，其假執行之聲請即失所附麗，應予駁
    回。
據上論結，本件原告之訴為一部有理由，一部無理由，依民事訴訟法第三百八十五條
第一項前段、第七十九條但書、第三百九十條第二項，判決如主文。
中　　　華　　　民　　　國　　九十一　　年　　 　五　　 月　　　十　　　日
                                    臺灣彰化地方法院民事第二庭
~B審判長法官　何志通
~B　　　法官　施坤樹
~B　　　法官　鄭舜元
右為正本係照原本作成
如對本判決抗告須於判決送達後二十日內向本院提出上訴狀
中　　　華　　　民　　　國　　九十一　　年　　 　五　　 月　　　十三　　日
~B法院書記官　卓俊杰
